---
title: "ANALISIS FACTORIAL"
author: "NORIS YERITZA RAMIREZ CALDERON 1950198"
output: github_document
---


#IMPORTAR LA BASE DE DATOS 
```{r}
library(readxl)
datosd <- read_excel("C:/Users/Lenovo/Desktop/PARCIAL DE DISEÑO/datosfinales.xlsx")
```

#TIPIFICACION O ESTANDARIZACION DE VARIABLES 
La tipificacion permite que todas las variables metricas gocen de una misma unidad de medida estadistica.
```{r}
DatosDDE <- datosd #Crear una nueva base de datos o data frame
DatosDDE <- scale(DatosDDE, center = T, scale = T)
DatosDDE <- as.data.frame(DatosDDE)
```

#NORMALIDAD MULTIVARIANTE
H0: Normalidad multivariante  
H1: No normalidad multivariante
Confianza= 95%
Alfa= 5%= 0,05
P value es mayor (>) a alfa: No se rechaza la hipotesis nula H0 (Normalidad)
P value es menor (<) a alfa: Se rechaza la hipotesis nula H0 (No normalidad)
```{r}
library(MVN)
mvn(DatosDDE[2:7])
```
Como el P value es mayor (>) a alfa, no se rechaza la hipotesis nula H0, por lo tanto, existe normalidad multivariante.




