---
title: "ANALISIS FACTORIAL"
author: "NORIS YERITZA RAMIREZ CALDERON 1950198"
output: github_document
---


#IMPORTAR LA BASE DE DATOS 
```{r}
library(readxl)
datosd <- read_excel("C:/Users/Lenovo/Desktop/PARCIAL DE DISEÑO/datosfinales.xlsx")
```

#TIPIFICACION O ESTANDARIZACION DE VARIABLES 
La tipificacion permite que todas las variables metricas gocen de una misma unidad de medida estadistica.
```{r}
DatosDDE <- datosd #Crear una nueva base de datos o data frame
DatosDDE <- scale(DatosDDE, center = T, scale = T)
DatosDDE <- as.data.frame(DatosDDE)
```

#NORMALIDAD MULTIVARIANTE
H0: Normalidad multivariante  
H1: No normalidad multivariante  
Confianza= 95%  
Alfa= 5%= 0,05  
P value es mayor (>) a alfa: No se rechaza la hipotesis nula H0 (Normalidad)  
P value es menor (<) a alfa: Se rechaza la hipotesis nula H0 (No normalidad)  
```{r}
library(MVN)
mvn(DatosDDE[2:7])
```
Como el P value es mayor (>) a alfa, no se rechaza la hipotesis nula H0, por lo tanto, existe normalidad multivariante.

#MATRIZ DE CORRELACIONES  
H0: La correlacion entre las variables es = 0 (No hay correlacion)  
H1: La correlacion es diferente a 0 (Si hay correlacion)  

Cuando no se rechaza la hipotesis nula H0, entonces no se aplica el Analisis Factorial Exprovatorio (AFE).  
```{r}
library(psych)
corr.test(DatosDDE[,2:7])
Correlaciones <- corr.test(DatosDDE[,2:7]) #Se crea la matriz de correlaciones
Correlaciones$r #Esta es la matriz de correlaciones
r <- as.matrix(Correlaciones$r)
```
Af: 0,05  
P value es mayor (>) a alfa: No se rechaza la hipotesis nula H0   
P value es menor (<) a alfa: Se rechaza la hipotesis nula H0, estamos en esta situacion por lo tanto, si es aplicable el Analisis Factorial Exploratorio (AFE).  

#INDICADORES DE APLICABILIDAD DEL AFE (BONDAD DEL AJUSTE)  
## CONTRASTE DE ESFERICIDAD DE BARTLETT    
H0: En las correlaciones teoricas entre cada par de variable es nulo  
H1: Las correlaciones teoricas entre cada par de variables no es nulo  

P value es mayor (>) a alfa: No se aplica el AFE (no se rechaza H0)  
P value es menor (<) a alfa: Si Se aplica el AFE (no se rechaza H1)  
```{r}
dim(DatosDDE) #Tamaño de muestra= 30 personas
cortest.bartlett(r, n= 30)
```
Como el P value es menor a alfa, se rechaza la hipotesis nula H0, por lo tanto, las correlaciones teoricas entre cada par de variables es nulo, es decir, si es aplicable el analisis factorial exploratorio (AFE)  

#MEDIDA DE ADECUACION MUESTRAL DE KAISER, MEYER Y OKLIN (KMO)  
Estudia variables, si son o no aceptadas en el modelo para hacer AFE. (Que variables elimino o mantengo)  
Se mantiene una variable en el modelo, si el KMO es igual o mayor a 0,7.  
Se elimina una variable del modelo, si el KMO es menor a 0,7.  
```{r}
KMO(r)
```










